臺灣嘉義地方法院刑事判決　　　　　　　100年度訴字第705號
公　訴　人　臺灣嘉義地方法院檢察署檢察官
被　　　告　吳登旺
被　　　告　呂冠宏
上列被告等因違反毒品危害防制條例等案件，經檢察官提起公訴
（100 年度偵字第5649號），被告於準備程序中就被訴事實為有
罪之陳述，經本院合議庭裁定由受命法官改依簡式審判程序審理
，判決如下：
    主  文
吳登旺共同犯電業法第一百零五條之竊盜罪，累犯，處有期徒刑
壹年陸月，扣案如附表壹所示之物，均沒收。又施用第一級毒品
，累犯，處有期徒刑壹年，扣案之甲基安非他命壹包（毛重零點
參公克），沒收銷燬之，上開甲基安非他命之外包裝袋壹個，沒
收。應執行有期徒刑貳年肆月，扣案之甲基安非他命壹包（毛重
零點參公克），沒收銷燬之，上開甲基安非他命之外包裝袋壹個
及扣案如附表壹所示之物，均沒收。
呂冠宏共同犯電業法第一百零五條之竊盜罪，累犯，處有期徒刑
壹年貳月，扣案如附表壹所示之物，均沒收。
    犯 罪 事 實
一、吳登旺前因違反毒品危害防制條例案件，經臺灣臺南地方法
    院裁定觀察勒戒後，因有繼續施用毒品傾向，復經同院裁定
    送戒治處所施以強制戒治，於民國91年3月6日停止處分出監
    。復因施用第一、二級毒品案件，經臺灣臺南地方法院以91
    年度訴字第1050號判決應執行有期徒刑10月確定(下稱第1案
    ) 。又因竊盜案件經臺灣臺南地方法院以94年度易字第1091
    號判決判處有期徒刑8月確定(下稱第2案)；另因施用毒品案
    件，經臺灣臺南地方法院以95年度易字第433 號判決判處有
    期徒刑8 月確定，嗣裁定減為有期徒刑4月確定(下稱第3案)
    。上開第2、3案所處徒刑，經接續執行，於96年7 月16日縮
    刑期滿執行完畢。呂冠宏前因妨害性自主案件，經臺灣臺南
    地方法院以90年度訴字第1386號判決判處有期徒刑10月，緩
    刑5 年確定，嗣經撤銷緩刑。又因妨害家庭案件，經臺灣臺
    南地方法院以92年度少連訴字第12號判處有期徒刑4 年確定
    ，與上開有期徒刑10月接續執行，於96年4月3日縮短刑期假
    釋出監，另於97年9 月25日因假釋期滿未經撤銷，視為執行
    完畢。
二、詎吳登旺與呂冠宏均不思悔改，復與林復明（檢察官另案偵
    辦中）共同基於意圖為自己不法所有之竊盜電線犯意聯絡，
    於100年8月1日晚間10時許，由林復明駕駛租用之車號9982-
    NL號自用小客車，搭載吳登旺與呂冠宏一同自台南市將軍區
    某處出發，於同日晚間11時50分許，至嘉義市太保市○○○
    路○段與高鐵大道路口，共同持質地堅硬，客觀上具危險性
    ，足供兇器使用如附表壹編號2、4、7、9、11、12、13所示
    之附勾鐵鍊、扳手、紅色千斤頂、長柄鐵鉤、人孔蓋開啟輔
    助器、人孔蓋撬開器、破壞剪等物，及其他如附表壹編號1
    、3、5、6、8、10、14之物，先將人孔蓋撬開固定後，再以
    將地下電纜線勾出剪斷方式，竊取台灣電力股份有限公司 (
    下稱臺電公司)所有供路燈及號誌燈使用之地下電纜線4捆（
    共重130公斤，價值新台幣《下同》20570元）。得手後，正
    欲將上開電線放入上開自用小客車內時，為巡邏員警當場發
    現盤查，吳登旺等人見事跡敗露，隨即分頭逃竄，經員警當
    場攔停、逮捕駕駛上開自用小客車之吳登旺，並自前揭自小
    客車內扣獲附表壹、貳所示之物。員警於8月2 日清晨5時50
    分許，再次前往附近之嘉義縣嘉167 號縣道與省道台82號線
    交岔路口巡邏時，見呂冠宏身上滿是泥巴痕跡，盤查後確認
    係呂冠宏，當場以準現行犯加以逮捕。惟林復明則順利逃竄
    。
三、吳登旺另基於施用第一級毒品海洛因、第二級毒品甲基安非
    他命之犯意，於100 年8月l日晚間7、8許，在其位於臺南市
    將軍區玉山里玉山71號之住處，以將海洛因、甲基安非他命
    混合後，置於玻璃球燒烤方式，同時施用海洛因及甲基安非
    他命1 次。嗣於前揭時、地經警逮捕時，於前揭自用小客車
    內之香菸盒，扣獲第二級毒品甲基安非他命l包(毛重0.3 公
    克) ；另得其同意，採其尿液送驗，其結果呈嗎啡及甲基安
    非他命陽性反應。
四、案經嘉義縣警察局水上分局報告臺灣嘉義地方法院檢察署檢
    察官偵查起訴。
    理  由
一、本件係經被告吳登旺、呂冠宏於準備程序當庭表示認罪，而
    經本院裁定以簡式審判程序加以審理，則依據刑事訴訟法第
    273條之2，同法第159條第2項之規定，不適用傳聞法則有關
    限制證據能力之相關規定，合先敘明。
二、訊據被告2 人對上開犯罪事實二、三坦承不諱，其中犯罪事
    實二部分，關於被告2 人所竊取之地下電纜線，確係臺電公
    司所有並供路燈及號誌燈使用乙節，此有證人即臺電公司員
    工陳慶霖於警詢之指述為證；此外復有自願受搜索同意書、
    搜索扣押筆錄、扣押物品目錄表、贓物認領保管單、電力(
    訊)  線路失竊現場調查報告、配電設計書各1份及竊盜案件
    照片8張等附卷可稽(見警卷一第11至23，32、33頁) 。另犯
    罪事實三部分，被告上開所排放之尿液，經以氣相層析質譜
    法（ＧＣ／ＭＳ）確認鑑定，檢驗結果確呈海洛因代謝物嗎
    啡（按施用海洛因後，經人體之水解代謝作用，會呈嗎啡陽
    性反應）及甲基安非他命陽性反應等情，有代號與真實姓名
    對照表、正修科技大學超微量研究中心尿液檢驗報告為憑(
    見警卷二第9、10頁）各1份在卷足憑。而扣案之結晶物1 包
    ，毛重0.3公克，此有卷附毒品秤重照片紀錄表1 份可參(見
    警卷二第5頁)，被告吳登旺復供稱其於上開時、地所施用之
    甲基安非他命，來源為扣案之該包結晶物等語 (見本院卷第
    50 頁)，復參以被告尿液經檢驗結果確有呈現甲基安非他命
    陽性反應，故該包結晶物確含甲基安非他命成分無疑。職是
    ，被告上開自白均與事實相符。
三、按毒品危害防制條例於92年7月9日修正公布，自93年1月9日
    施行，其中第20條、第23條將施用毒品之刑事處遇程序，區
    分為「初犯」及「5年內再犯」、「5年後再犯」。依其立法
    理由之說明：「初犯」，經觀察、勒戒或強制戒治後，應為
    不起訴處分或不付審理之裁定；經觀察、勒戒或強制戒治執
    行完畢釋放後，「5 年內再犯」者，因其再犯率甚高，原實
    施之觀察、勒戒及強制戒治既已無法收其實效，爰依法追訴
    或裁定交付審理。至於經觀察、勒戒或強制戒治執行完畢釋
    放後，「5 年後再犯」者，前所實施之觀察、勒戒或強制戒
    治已足以遮斷其施用毒品之毒癮，為期自新及協助其斷除毒
    癮，仍適用「初犯」規定，先經觀察、勒戒或強制戒治之程
    序。從而依毒品危害防制條例修正後第20條、第23條之規定
    ，僅限於「初犯」及「5 年後再犯」二種情形，始應先經觀
    察、勒戒或強制戒治程序。倘被告於5 年內已再犯，經依法
    追訴處罰，縱其第3次（或第3次以上）再度施用毒品之時間
    ，在初犯經觀察、勒戒或強制戒治執行完畢釋放5 年以後，
    已不合於「5年後再犯」之規定，且因已於「5年內再犯」，
    顯見其再犯率甚高，原實施觀察、勒戒或強制戒治，已無法
    收其實效，即應依該條例第10條處罰，最高法院95 年度第7
    次刑事庭會議決議可資參照。查被告吳登旺前因施用毒品案
    件，經臺灣臺南地方法院裁定觀察勒戒後，因有繼續施用毒
    品傾向，復經同院裁定送戒治處所施以強制戒治，於91 年3
    月6 日停止處分出監。復因施用第一、二級毒品案件，經臺
    灣臺南地方法院以91年度訴字第1050號判決應執行有期徒刑
    10月確定等情，有臺灣高等法院被告前案紀錄表1 份附卷可
    憑，是被告於觀察、勒戒及強制戒治執行完畢釋放後， 於5
    年內已再犯，並經依法追訴處罰，雖其本件再度施用毒品之
    時間，在經觀察、勒戒及強制戒治執行完畢釋放5 年以後，
    已不合於「5 年後再犯」之規定，依上開說明，應依法追訴
    處罰甚明。
四、綜上所述，本件事證明確，被告2人上開犯行均堪認定，應
    依法論科。
五、論罪科刑：
(一)按刑法分則或刑法特別法中規定之結夥二人或三人以上之犯
    罪，應以在場共同實施或在場參與分擔實施犯罪之人為限，
    最高法院76年台上字第7210號判例意旨可資參照。被告2 人
    係與林復明等合計3 人，共同撬開人孔蓋，竊取臺電公司所
    有之地下電纜線，業據被告2 人於本院審理時供述綦詳，是
    被告2 人與林復明均在場共同實施竊取上開電纜線之犯行，
    揆諸上開說明，自屬結夥3 人以上之犯罪要屬無疑。又按刑
    法第321條第1項第3 款之攜帶兇器竊盜罪，係以行為人攜帶
    兇器竊盜為其加重條件，此所謂之兇器，其種類並無限制，
    凡客觀上足以對人之生命、身體、安全構成威脅，具有危險
    性之兇器均屬之，且祇須行竊時攜帶此種具有危險性之兇器
    為已足，並不以攜帶之初有行兇之意圖為必要（最高法院79
    年台上字第5253號判例可資參照）。查本件被告2 人與林復
    明於犯罪事實二之犯行中，行竊時所攜帶用以竊取上開電纜
    線之附勾鐵鍊、扳手、紅色千斤頂、長柄鐵鉤、人孔蓋開啟
    輔助器、人孔蓋撬開器、破壞剪等工具，均為堅硬之金屬材
    質，此有該等物品照片附卷可佐(見警卷一第20至22頁)，且
    該等工具既能開啟與固定人孔蓋、勾取電纜線、剪斷電纜線
    ，客觀上自足以對人之身體、生命、安全構成威脅，當屬兇
    器無訛。次按竊盜或損壞電桿、電線、變壓器或其他供電設
    備者，依刑法之規定從重處斷，電業法第105 條定有明文。
    查被告2 人與林復明所為犯罪事實二竊盜犯行所竊取之電纜
    線，係臺電公司所有並供路燈及號誌燈使用，業如前述，是
    被告所竊電線應屬供電業者供給電能所用之供電設備，非屬
    一般私人電纜線，而為電業法所稱之電線無訛。
(二)核被告2 人於犯罪事實二竊得臺電公司地下電纜線之犯行，
    係犯電業法第105條之竊盜罪，均應依刑法第321條第1項第3
    款、第4款之結夥3人攜帶兇器加重竊盜罪處斷；檢察官起訴
    書固僅引用刑法第321條第1項第3款、第4款之結夥3 人攜帶
    兇器加重竊盜罪之規定求予論科，然此部分業據蒞庭檢察官
    於本院審理時更正起訴罪名電業法第105 條之竊盜罪，並經
    本院當庭告知被告，俾其得以防禦，爰不予變更起訴法條。
    被告2 人與林復明就上開犯行，有犯意聯絡及行為分擔，為
    共同正犯。另被告吳登旺就犯罪事實欄三之犯行，係犯毒品
    危害防制條例第10條第1 項之施用第一級毒品罪，及同條例
    第10條第2 項之施用第二級毒品罪。被告吳登旺施用前持有
    第一級毒品海洛因及施用前、後持有第二級毒品甲基安非他
    命之低度行為，應各為施用之高度行為所吸收，均不另論罪
    。被告以一施用毒品行為，同時施用海洛因、甲基安非他命
    ，係一行為觸犯數罪名，為想像競合犯，應依刑法第55條規
    定從一重之施用第一級毒品罪論處。被告吳登旺所犯上開各
    罪，犯意各別，行為互殊，應予分論併罰。又被告吳登旺、
    呂冠宏各有犯罪事實一所示之犯罪科刑，其中被告吳登旺於
    96年7月16日縮刑期滿執行完畢，另被告呂冠宏於96年4 月3
    日縮短刑期假釋出監，另於97年9 月25日因假釋期滿未經撤
    銷，視為執行完畢等情，有渠等臺灣高等法院被告前案紀錄
    表各1份在卷可參，渠等於受有期徒刑之執行完畢後5年內故
    意再犯本件有期徒刑以上之刑之罪，均為累犯，應分別依刑
    法第47條第1項規定，加重其刑。
(三)爰審酌：(1) 被告吳登旺國小畢業，被告呂冠宏高職肄業之
    智識程度，均正值青壯之年，僅為圖一己之利，即持附表壹
    所示之工具竊取地下電纜線之動機、手段；(2) 所可能導致
    之人、車往來之交通危害，及被害人臺電公司之財產損害；
    (3) 犯後坦承犯行，然尚未賠償被害人損害之態度；(4) 被
    告2人就犯罪事實二之犯行，渠等行為分擔之程度；(5)被告
    吳登旺甫因竊取電纜線，經臺灣臺南地方法院以100 年易字
    第238號判決判處有期徒刑1年2月，於100年7 月25日確定，
    有臺灣高等法院被告前案紀錄表可稽，竟不知悔改，再為本
    件竊取電纜線之犯行，法紀觀念淡薄等一切情狀，各量處如
    主文所示之刑，並就被告吳登旺所處有期徒刑定其應執行之
    刑。又檢察官對被告吳登旺上開犯行雖具體求處應執行有期
    徒刑2年8月，然本院審酌刑法第57條各款所臚列情事，並考
    量被告犯罪情節、行為手段等情狀，認為科處如主文所示之
    刑，並定如主文所示之執行刑即可達罰當其罪之目的，檢察
    官對被告之求刑稍屬過重，附此敘明。
(四)按共同正犯因相互間利用他人之行為，以遂行其犯意之實現
    ，本於責任共同之原則，有關沒收部分，對於共犯間供犯罪
    所用之物，自均應為沒收諭知(最高法院89年度台上字第694
    6號判決意旨參照) 。查附表壹所示之物，各為被告2人與共
    犯林復明所有，用以犯本件竊盜電纜線之用，均業據被告2
    人於本院審理時供承明確 (見本院卷第49至51頁），爰均依
    刑法第38條第1項第2款規定予以沒收。另扣案之結晶物1 包
    ，毛重0.3 公克，確含甲基安非他命成分，業如前述，故依
    毒品危害防制條例第18條第1 項前段規定，應沒收銷燬之；
    又上開包裝甲基安非他命之包裝袋1 個，係用於包裹甲基安
    非他命，防止其裸露、潮濕，便於攜帶，為被告犯罪所用之
    物，且為其所有，業據被告於本院時供述明確（見本院卷第
    50頁），爰依刑法第38條第1項第2款規定宣告沒收。至扣案
    如附表貳所示之物，被告2 人否認有用於本件犯罪之用，且
    亦無證據證明與本件犯罪有關，爰均不予宣告沒收。
據上論斷，應依刑事訴訟法第273條之1第1項、第299條第1 項前
段，毒品危害防制條例第10條第1項、第2項、第18條第1項前段
，電業法第105條，刑法第11條前段、第28條、第321條第1項第3
、4款、第47條第1項、第51條第5款、第55條、第38條第1項第2
款，判決如主文。
本案經檢察官邱美英到庭執行職務。
中    華    民    國    100    年    9    月    30    日
                  刑事第五庭    法  官  啟夫
以上正本證明與原本無異。
如不服本判決應於收受判決後10日內向本院提出上訴書狀，並應
敘述具體理由；其未敘述上訴理由者，應於上訴期間屆滿後20日
內向本院補提理由書（均須按他造當事人之人數附繕本）「切勿
逕送上級法院」。告訴人或被害人如對於本判決不服者，應具備
理由請求檢察官上訴，其上訴期間之計算係以檢察官收受判決正
本之日期為準。
中    華    民    國   100    年    9     月    30    日
                                書記官 侯麗茹
附錄本件論罪科刑法條：
電業法第105條
（罰則（一）----供電設備之竊盜或損壞）
竊盜或損壞電桿、電線、變壓器或其他供電設備者，依刑法之規
定從重處斷。

中華民國刑法第321條
（加重竊盜罪）
犯竊盜罪而有下列情形之一者，處 6 月以上、5 年以下有期徒
刑，得併科新臺幣 10 萬元以下罰金：
一、侵入住宅或有人居住之建築物、船艦或隱匿其內而犯之者。
二、毀越門扇、牆垣或其他安全設備而犯之者。
三、攜帶兇器而犯之者。
四、結夥三人以上而犯之者。
五、乘火災、水災或其他災害之際而犯之者。
六、在車站、埠頭、航空站或其他供水、陸、空公眾運輸之舟、
    車、航空機內而犯之者。
前項之未遂犯罰之。

毒品危害防制條例第10條
施用第一級毒品者，處 6 月以上 5 年以下有期徒刑。
施用第二級毒品者，處 3 年以下有期徒刑。

附表壹
  ┌──┬────────┬─────┬──────────┐
  │編號│物品名稱        │數量/單位 │所  有   人         │
  ├──┼────────┼─────┼──────────┤
  │ 1  │手電筒          │   12支   │吳登旺              │
  ├──┼────────┼─────┼──────────┤
  │ 2  │附勾鐵鍊        │    3條   │吳登旺              │
  ├──┼────────┼─────┼──────────┤
  │ 3  │黑色膠帶        │    3捲   │吳登旺              │
  ├──┼────────┼─────┼──────────┤
  │ 4  │扳手            │    6支   │除其中1支三頭扳手為 │
  │    │                │          │呂冠宏所有外，餘皆為│
  │    │                │          │吳登旺所有          │
  ├──┼────────┼─────┼──────────┤
  │ 5  │附繩安全扣環    │    3條   │吳登旺              │
  ├──┼────────┼─────┼──────────┤
  │ 6  │電壓測量器      │    2支   │呂冠宏              │
  ├──┼────────┼─────┼──────────┤
  │ 7  │紅色千斤頂      │    1台   │吳登旺              │
  ├──┼────────┼─────┼──────────┤
  │ 8  │膠鞋            │    1雙   │呂冠宏              │
  ├──┼────────┼─────┼──────────┤
  │ 9  │長柄鐵鉤        │    2支   │各為吳登旺及呂冠宏所│
  │    │                │          │有                  │
  ├──┼────────┼─────┼──────────┤
  │ 10 │頭罩式照明燈    │    1個   │吳登旺              │
  ├──┼────────┼─────┼──────────┤
  │ 11 │人孔蓋開啟輔助器│    1個   │吳登旺              │
  ├──┼────────┼─────┼──────────┤
  │ 12 │人孔蓋撬開器    │    3個   │一個吳登旺所有，另2 │
  │    │                │          │個為呂冠宏所有      │
  ├──┼────────┼─────┼──────────┤
  │ 13 │破壞剪          │    2支   │各為吳登旺及林復明所│
  │    │                │          │有                  │
  ├──┼────────┼─────┼──────────┤
  │ 14 │橡膠手套        │    1雙   │ 林復明所有         │
  └──┴────────┴─────┴──────────┘

附表貳
  ┌──┬────────┬─────┬──────────┐
  │編號│物品名稱        │數量/單位 │所  有  人          │
  ├──┼────────┼─────┼──────────┤
  │ 1  │強力彈弓        │    1支   │呂冠宏              │
  ├──┼────────┼─────┼──────────┤
  │ 2  │彈珠            │   22顆   │呂冠宏              │
  ├──┼────────┼─────┼──────────┤
  │ 3  │大型美工刀（含6 │    2支   │林復明              │
  │    │片更換刀片）    │          │                    │
  ├──┼────────┼─────┼──────────┤
  │ 4  │鐵條            │   20支   │林復明              │
  ├──┼────────┼─────┼──────────┤
  │ 5  │螺絲起子        │    2支   │吳登旺              │
  ├──┼────────┼─────┼──────────┤
  │ 6  │大鐵鎚          │    1支   │吳登旺              │
  ├──┼────────┼─────┼──────────┤
  │ 7  │工具箱          │    1個   │吳登旺              │
  ├──┼────────┼─────┼──────────┤
  │ 8  │贓款（新台幣）  │ 4200元   │吳登旺              │
  ├──┼────────┼─────┼──────────┤
  │ 9  │電子產品（行動電│    1支   │呂冠宏              │
  │    │話Sony  Ericsson│          │                    │
  │    │(0000-000000)SIM│          │                    │
  │    │卡00000000000000│          │                    │
  │    │1）             │          │                    │
  ├──┼────────┼─────┼──────────┤
  │ 10 │電子產品（行動電│    1支   │林復明              │
  │    │話MOTOROLA(0987-│          │                    │
  │    │401599)SIM卡0910│          │                    │
  │    │000000000 ）    │          │                    │
  ├──┼────────┼─────┼──────────┤
  │ 11 │黑色千斤頂      │ 1台      │ 原即附於所租用之自 │
  │    │                │          │ 用小客車，非被告2  │
  │    │                │          │ 人與共犯林復明所有 │
  ├──┼────────┼─────┼──────────┤
  │ 12 │工具包          │ 2個      │各為被告呂冠宏、林復│
  │    │                │          │明所有              │
  └──┴────────┴─────┴──────────┘